【裁判字號】    90,易,151
【裁判日期】    900322
【裁判案由】    傷害
【裁判全文】
臺灣士林地方法院刑事判決                            九十年度易字第一五一號
    公  訴  人  臺灣士林地方法院檢察署檢察官
    被      告  丁○○
右列被告因傷害案件，經檢察官聲請簡易判決處刑 (八十九年度偵字第六五三三號)
，本院認不宜適用簡易判決處刑，改依通常程序審理，判決如左：
    主  文
丁○○傷害人之身體，處罰金貳仟元，如易服勞役，以參佰元折算壹日。
    事  實
一、丁○○於八十九年六月六日下午二時許，駕駛車牌號碼ＡＯ－三七一九號自用小
    客車，搭載姊、妹等家人出遊，在台北縣汐止市○○路○段北港國小前，行經積
    水，不慎濺濕騎乘ＬＯＴ－一四○號重型機車之乙○○，及廖某所搭載之甲○○
    全身，廖、李二人因而不滿，乃騎乘上述機車追趕丁○○，沿途拍打丁○○前述
    小客車之車尾，丁○○兩次減速搖下車窗，問明緣由後向廖、李二人致歉，廖、
    李二人見該小客車未停車繼續前駛，仍感不滿，乃於汐止市○○路○段六十六號
    前，以機車阻擋於前之方式，將丁○○駕駛之小客車前攔下，並強行開啟丁○○
    所駕小客車之車門，強拉丁○○下車，甲○○並出手毆打丁○○之臉頰二下。丁○○憤而持柺杖鎖下車欲自衛，李、廖二人仍要徒手毆打丁○○，丁○○乃基於
    傷害之故意，朝乙○○臉部揮打一下，乙○○因而受有左顳部挫傷並血腫（半徑
    二公分）、下門齒脫落。
二、案經被害人乙○○由臺北縣警察局汐止分局移送臺灣士林地方法院檢察署檢察官
    偵查後，聲請簡易判決處刑，本院改依通常程序審理。
    理  由
一、訊據被告丁○○固坦承持柺杖鎖擊傷告訴人乙○○，但否認具有傷害之犯意，辯
    稱：係為正當防衛，因為告訴人準備要揮打渠右臉，渠就側身閃躲，並順勢以左
    手所持之柺杖鎖抵擋，因而打到告訴人云云，經查：
    (一)告訴人受有前述傷情，有佑平醫院診斷證明書一張附卷足稽。
    (二)被告前開犯行，業據告訴人及證人甲○○迭於警訊、偵查、及審理中證述綦詳
      ，二人所述悉相符合。證人黃素禎、丙○○於偵查中亦證稱被告持柺杖鎖打告
      訴人（見檢察官八十九年十一月八日訊問筆錄），復有柺杖鎖一支扣案足資佐
      證。
    (三)證人丙○○、鄭金玉、黃素禎於偵查中，及丙○○另於本院審理中證述：告訴
      人及甲○○騎機車追趕被告所駕駛之小客車，經被告減速，並搖下車窗問明原
      委，道歉後，告訴人之機車仍繼續，追趕前後共三次拍打小客車車尾，並於攔
      下小客車時，甲○○以拳擊打被告臉部，並強拉被告下車等情甚詳，告訴人及
      甲○○復不否認攔下小客車，由甲○○強拉被告，要被告下車，足見被告當時
      正處於不法之侵害下，自己之身體有受侵害之危險，其係出於防衛自己之權利
      而持柺杖鎖傷害告訴人堪以認定，但是依當時客觀之情形，被告等人雖身在山
      區，又告訴人及甲○○共有二人，但對方僅係徒手侵害被告，而被告又明知其
      車後另有其胞兄、父、母駕另一輛小客車跟上來，且柺杖鎖有相當之重量，向
      人臉部毆打，必導致人受傷不輕之後果，衡情當時應無持柺杖鎖朝對方臉部毆
      打以自衛之必要，被告竟持之由上往下，朝告訴人臉部毆打，並且用力不輕，
      始造成告訴人左顳部挫傷並血腫（半徑二公分）、下門齒脫落。被告防衛之行
      為顯已超越必要之程度，其具傷害之犯意，已甚明確。
    綜上所述，本件罪證明確，被告犯行堪以認定。
二、核被告所為，係犯刑法第二百七十七條第一項之傷害罪。被告出於防衛而為傷害
    之行為，但防衛行為過當，依法減輕其刑。爰審酌被告之素行良好、本件犯罪之
    動機、手段、犯罪時所受之刺激、被害人所受傷害程度及被告犯罪後之態度等一
    切情狀，量處如主文所示之刑，並諭知易服勞役之折算標準，以示懲警。柺杖鎖
    一支係被告向他人借用汽車之車主所有，雖為被告供犯罪所用，但非被告所有，
    無從沒收之，併此敘明。
據上論斷，應依刑事訴訟法第二百九十九條第一項前段，第四百五十二條，刑法第二
百七十七條第一項、第二十三條但書、第四十二條第二項，罰金罰鍰提高標準條例第
一條前段、第二條，判決如主文。
本案經檢察官陳俊宏到庭執行職務。
中      華      民      國      九十      年      三      月  二十二    日
                                      臺灣士林地方法院刑事第二庭
                                          法  官
右正本證明與原本無異
如不服本判決應於送達後十日內向本院提出上訴狀
           書記官
中      華      民      國      九十      年      三      月  二十二    日
  附錄本案論罪科刑法條全文刑法第二百七十七條第一項：傷害人之身體或健康者，
處三年以下有期徒刑、拘役或一仟元以下罰金。


司法院資訊處製作；財團法人民間司法改革基金會備份。
